臺灣板橋地方法院刑事判決　　　　　　　96年度訴字第1971號
公　訴　人　臺灣板橋地方法院檢察署檢察官
被　　　告　甲○○
上列被告因偽造文書等案件，經檢察官提起公訴（96年度偵字第
8970號），被告於準備程序中就被訴事實為有罪之陳述，經本院
合議庭裁定由受命法官獨任進行簡式審判程序，並判決如下：
    主  文
甲○○連續行使偽造私文書，足以生損害於他人，處有期徒刑貳
年陸月。附表應沒收物品欄所示偽造之私文書，均沒收。
    事  實
一、甲○○明知與統一速達股份有限公司（以下簡稱統一公司）
    、成功低溫速配有限公司（以下簡稱成功公司）、捷順運輸
    股份有限公司（以下簡稱捷順公司，起訴書誤載為「捷碩」
    公司，應予更正）、捷盟行銷股份有限公司（以下簡稱捷盟
    公司）、惠康百貨股份有限公司（以下簡稱惠康公司）間並
    無任何契約關係，且未經上開公司及房慶陽、房慶彬、方向
    陽、陳義平、李兆麟之同意或授權，竟基於行使偽造私文書
    及意圖為自己不法所有之概括犯意，自民國93年5 月19日起
    ，先在臺北縣泰山鄉○○路○ 段237 巷32號附近，委託某不
    知情之成年刻印業者，偽造「統一速達股份有限公司」、「
    成功低溫速配有限公司」、「捷順運輸股份有限公司」、「
    捷盟行銷股份有限公司」、「統一流通次集團印」、「惠康
    百貨股份有限公司」、「營運部經理房慶陽」、「房慶彬」
    、「陳義平總經理印」、「李兆麟」等印章後，連續於附表
    所示時間，在其以電腦自製之文件上，偽造其印文、署押，
    而偽造各該私文書（詳如附表所示），足生損害於統一公司
    、成功公司、捷順公司、捷盟公司、惠康公司及房慶陽、房
    慶彬、方向陽、陳義平、李兆麟本人。旋即陸續持向乙○○
    出示而為行使，佯稱與統一公司、成功公司、捷順公司、捷
    盟公司、惠康公司等有倉儲、運輸業務往來，邀同乙○○參
    與投資。乙○○見上開偽造之合約等文件，誤信為真，決意
    投資，與之合夥從事相關業務，而自93年6 月9 日起，陸續
    給付投資款予甲○○，金額共計新臺幣（下同）00000000元
    。嗣經甲○○於95年10月9 日以行動電話發送簡訊告以上情
    ，乙○○始知受騙。
二、案經乙○○訴由臺灣板橋地方法院檢察署檢察官偵查起訴。
    理  由
一、上揭事實，業據被告甲○○於檢察官訊問及本院審理時坦承
    不諱，核與被害人乙○○指訴及於檢察官訊問時具結證述之
    情節相符。並有附表所示偽造之私文書及股金收據、股東合
    資暨意向聲明書、行動電話簡訊頁面影印資料各1件、中國
    信託商業銀行支票存根10件、建華銀行支票存根23件等附卷
    可資佐證，俱徵被告前揭不利於己之自白與事實相符。綜上
    ，本案事證明確，被告犯行堪予認定。
二、按94年2 月2 日修正公布，95年7 月1 日施行之刑法第2 條
    第1 項：「行為後法律有變更者，適用行為時之法律。但行
    為後之法律有利於行為人者，適用最有利於行為人之法律。
    」之規定，係規範行為後法律變更所生新舊法律比較適用之
    準據法，於新法施行後，應適用新法第2 條第1 項之規定，
    為「從舊從輕」之比較（最高法院95年第8 次刑事庭會議決
    議意旨參照）。被告行為後，刑法第33條第5 款、第67條、
    第68條之規定，業於94年2 月2 日修正公布，同法第55條牽
    連犯、第56條連續犯之規定則經刪除，並均自95年7 月1 日
    起施行。關於罰金刑之最低數額，修正前刑法第33條第5 款
    原規定：「罰金：（銀元）1 元以上。」依現行法規所定貨
    幣單位折算新臺幣條例第2 條規定折算為新臺幣，修正前罰
    金刑之最低數額即為新臺幣3 元，其加減依修正前刑法第68
    條規定，僅加減其最高度。修正後刑法第33條第5 款則規定
    ：「罰金：新臺幣1000元以上，以百元計算之。」修正後罰
    金刑之最低數額提高為新臺幣1000元，其加減依修正後刑法
    第67條規定，最高度及最低度同加減之。據此計算，修正後
    罰金刑最低數額及其加重之規定，對被告並非有利。又修正
    後刑法第55條牽連犯、第56條連續犯之規定業經刪除，此雖
    非犯罪構成要件之變更，惟顯已影響行為人刑罰之法律效果
    ，自屬法律變更，參酌最高法院95年第8 次刑事庭會議決議
    意旨，以適用修正前刑法第55條、第56條規定論以牽連犯、
    連續犯，對被告較為有利。是經綜合比較新舊法結果，以修
    正前刑法規定有利於被告，應依刑法第2 條第1 項前段規定
    ，適用修正前之刑法規定。
三、核被告所為，係犯刑法第216 條、第210 條之行使偽造私文
    書罪及同法第339 條第1 項之詐欺取財罪。被告委託不知情
    之成年刻印業者偽造附表所示印章，為間接正犯。被告偽造
    印章、印文、署名、指印之行為，為偽造私文書之階段行為
    ，而偽造私文書後復持以行使，其偽造之低度行為亦應為行
    使之高度行為所吸收，均不另論罪。被告前後多次行使偽造
    私文書及詐欺取財犯行，各係時間緊接，手法相同，所犯為
    構成要件相同之罪名，顯係分別基於概括犯意反覆實施，為
    連續犯，應依修正前刑法第56條規定各論以一罪，並均加重
    其刑。被告所犯上開行使偽造私文書罪及詐欺取財罪間，互
    有方法、結果之牽連關係，應依修正前刑法第55條規定，從
    一較重之行使偽造私文書罪處斷。爰審酌被告之素行、智識
    程度、犯罪之動機、目的、手段，及其偽以承攬知名企業業
    務，誘使被害人投資金錢，詐得款項逾2000萬元，所肇損害
    至鉅，暨被告犯後對於所犯罪行雖坦白承認，然迄未能與被
    害人達成和解之態度等一切情狀，量處如主文所示之刑。又
    被告所犯詐欺取財罪係屬中華民國九十六年罪犯減刑條例第
    3 條第1 項第15款所列宣告刑逾有期徒刑1 年6 月者，不予
    減刑之罪，此部分雖因牽連犯之裁判上一罪關係，從一重之
    行使偽造私文書罪處斷，仍不應予減刑。
四、附表應沒收物品欄所示偽造之私文書，均為被告所有之物，
    且係供被告向被害人詐取金錢所用，應依刑法第38條第1 項
    第2 款規定沒收之（詳如附表所載）。至被告偽造之「統一
    速達股份有限公司」、「成功低溫速配有限公司」、「捷順
    運輸股份有限公司」、「捷盟行銷股份有限公司」、「統一
    流通次集團印」、「惠康百貨股份有限公司」、「營運部經
    理房慶陽」、「房慶彬」、「陳義平總經理印」、「李兆麟
    」等印章，未據扣案，復遭被告於自臺北縣泰山鄉○○路○
    段237 巷32號3 樓遷徙至桃園縣龜山鄉長庚村長庚醫謢新村
    81號3 樓之1 現址時丟棄，此經被告陳明在卷，本案既無證
    據足資證明上開偽造之印章現仍存在，未免日後執行之困擾
    ，爰不併予宣告沒收，附此敘明。
據上論斷，應依刑事訴訟法第273 條之1 第1 項、第299 條第1
項前段，刑法第2 條第1 項前段、修正前刑法第56條、刑法第
216 條、第210 條、第339 條第1 項、修正前刑法第55條、刑法
第38條第1 項第2 款，刑法施行法第1 條之1 第1 項、第2 項前
段，判決如主文。
本案經檢察官朱學瑛到庭執行職務。
中　　華　　民　　國　　96　　年　　7 　　月　　30　　日
                        刑事第三庭法　官　廖  怡  貞
以上正本證明與原本無異。
如不服本判決，應於判決送達後10日內，向本院提出上訴狀，上
訴於臺灣高等法院（須附繕本）。
        　                        書記官  林  惠  齡
中　　華　　民　　國　　96　　年　　8 　　月　　1 　　日
附錄本案論罪科刑法條全文
中華民國刑法第210 條
(偽造變造私文書罪)
偽造、變造私文書，足以生損害於公眾或他人者，處5 年以下有
期徒刑。
中華民國刑法第216 條
(行使偽造變造或登載不實之文書罪)
行使第210 條至第215 條之文書者，依偽造、變造文書或登載不
實事項或使登載不實事項之規定處斷。
中華民國刑法第339 條
(普通詐欺罪)
意圖為自己或第三人不法之所有，以詐術使人將本人或第三人之
物交付者，處5 年以下有期徒刑、拘役或科或併科1000元以下罰
金。
以前項方法得財產上不法之利益或使第三人得之者，亦同。
前二項之未遂犯罰之。
附表
┌──┬───────────┬───────────┐
│編號│甲○○偽造私文書經過  │應沒收物品            │
├──┼───────────┼───────────┤
│1   │甲○○於93年5 月19日，│偽造之「統一速達低溫發│
│    │以電腦繕打「統一速達低│包合約書」1 件，為被告│
│    │溫發包合約書」1 件，而│甲○○所有供犯罪所用之│
│    │以偽造之「統一速達股份│物，應依刑法第38條第1 │
│    │有限公司」、「成功低溫│項第2 款規定沒收之（該│
│    │速配有限公司」、「營運│合約書既經沒收，其上偽│
│    │部經理房慶陽」、「房慶│造之「統一速達股份有限│
│    │彬」印章，在該合約書上│公司」、「成功低溫速配│
│    │偽造其印文數枚，表彰統│有限公司」、「營運部經│
│    │一公司（代理人房慶陽）│理房慶陽」、「房慶彬」│
│    │與成功公司（代理人房慶│等印文，自毋庸另行宣告│
│    │彬）簽訂合約，由成功公│沒收）。              │
│    │司自93年6 月20日起至  │                      │
│    │103 年6 月20日止，以每│                      │
│    │一棧板每月新臺幣30元之│                      │
│    │報酬，承攬統一公司之低│                      │
│    │溫倉儲及出、入庫管理業│                      │
│    │務，以此方式，偽造「統│                      │
│    │一速達低溫發包合約書」│                      │
│    │之私文書1 件。        │                      │
├──┼───────────┼───────────┤
│2   │甲○○於93年6 月20日以│偽造之「買賣合約書」1 │
│    │電腦繕打「買賣合約書」│件，為被告甲○○所有供│
│    │1 件，而以偽造之「統一│犯罪所用之物，應依刑法│
│    │速達股份有限公司」、「│第38條第1 項第2 款規定│
│    │捷順運輸股份有限公司」│沒收之（該合約書既經沒│
│    │、「捷盟行銷股份有限公│收，其上偽造之「統一速│
│    │司」印章，在該合約書上│達股份有限公司」、「捷│
│    │偽造其印文各2 枚，表彰│順運輸股份有限公司」、│
│    │統一公司、捷順公司、捷│「捷盟行銷股份有限公司│
│    │盟公司以新臺幣00000000│」印文各2 枚，自毋庸另│
│    │元向甲○○購買拖車頭之│行宣告沒收）。        │
│    │旨，以此方式，偽造「買│                      │
│    │賣合約書」之私文書1 件│                      │
│    │。                    │                      │
├──┼───────────┼───────────┤
│3   │甲○○於93年7 月30日，│偽造之「支付車輛貨款」│
│    │以電腦繕打「支付車輛貨│表1 件，為被告甲○○所│
│    │款」表1 件，而以偽造之│有供犯罪所用之物，應依│
│    │「統一速達股份有限公司│刑法第38條第1 項第2 款│
│    │」、「捷順運輸股份有限│規定沒收之（該貨款表既│
│    │公司」印章，在該表格上│經沒收，其上偽造之「統│
│    │偽造其印文各1 枚，表彰│一速達股份有限公司」、│
│    │統公司、捷順公司支付吳│「捷順運輸股份有限公司│
│    │宏益新臺幣823000元車款│」印文各1 枚，自毋庸另│
│    │之旨，以此方式，偽造「│行宣告沒收）。        │
│    │支付車輛貨款」表之私文│                      │
│    │書1 件。              │                      │
├──┼───────────┼───────────┤
│4   │甲○○於93年9 月11日，│偽造之「支付車輛費」表│
│    │以電腦繕打「支付車輛費│格1 件，為被告甲○○所│
│    │」表格1 件，而以偽造之│有供犯罪所用之物，應依│
│    │「統一速達股份有限公司│刑法第38條第1 項第2 款│
│    │」、「捷順運輸股份有限│規定沒收之（該表格既經│
│    │公司」、「捷盟行銷股份│沒收，其上偽造之「統一│
│    │有限公司」印章，在該表│速達股份有限公司」、「│
│    │格上偽造其印文各1 枚，│捷順運輸股份有限公司」│
│    │表彰統一公司、捷順公司│、「捷盟行銷股份有限公│
│    │、捷盟公司支付甲○○新│司」印文各1 枚，自毋庸│
│    │臺幣493000元車款之旨，│另行宣告沒收）。      │
│    │以此方式，偽造「支付車│                      │
│    │輛費」表格之私文書1 件│                      │
│    │。                    │                      │
├──┼───────────┼───────────┤
│5   │甲○○於93年9 月間某日│偽造之「9 月份車輛保養│
│    │，以電腦繕打「9 月份車│表」1 件，為被告甲○○│
│    │輛保養表」1 件，而以偽│所有供犯罪所用之物，應│
│    │造之「統一速達股份有限│依刑法第38條第1 項第2 │
│    │公司」、「捷順運輸股份│款規定沒收之（該表單既│
│    │有限公司」印章，在該表│經沒收，其上偽造之「統│
│    │單上偽造其印文各1 枚，│一速達股份有限公司」、│
│    │表彰統一公司、捷順公司│「捷順運輸股份有限公司│
│    │確認車輛保養費用共計新│」印文各1 枚，自毋庸另│
│    │臺幣86730 元之旨，以此│行宣告沒收）。        │
│    │方式，偽造「9 月份車輛│                      │
│    │保養表」之私文書1 件。│                      │
├──┼───────────┼───────────┤
│6   │甲○○於93年9 月30日，│偽造之「車輛油單表」2 │
│    │以電腦繕打「車輛油單表│件，為被告甲○○所有供│
│    │」2 件，而以偽造之「統│犯罪所用之物，應依刑法│
│    │一速達股份有限公司」、│第38條第1 項第2 款規定│
│    │「捷順運輸股份有限公司│沒收之（該表單既經沒收│
│    │」、「捷盟行銷股份有限│，其上偽造之「統一速達│
│    │公司」印章，在該表單上│股份有限公司」、「捷順│
│    │偽造其印文各1 枚，表彰│運輸股份有限公司」、「│
│    │統一公司、捷順公司、捷│捷盟行銷股份有限公司」│
│    │盟公司確認車輛用油情形│印文各1 枚，自毋庸另行│
│    │，以此方式，偽造「車輛│宣告沒收）。          │
│    │油單表」之私文書2 件。│                      │
├──┼───────────┼───────────┤
│7   │甲○○於93年9 月30日，│偽造之「支付回數票單」│
│    │以電腦繕打「支付回數票│1 件，為被告甲○○所有│
│    │單」1 件，而以偽造之「│供犯罪所用之物，應依刑│
│    │統一速達股份有限公司」│法第38條第1 項第2 款規│
│    │、「捷順運輸股份有限公│定沒收之（該表單既經沒│
│    │司」印章，在該表單上偽│收，其上偽造之「統一速│
│    │造其印文各1 枚，表彰統│達股份有限公司」、「捷│
│    │公司、捷順公司確認支付│順運輸股份有限公司」印│
│    │回數票金額新臺幣69850 │文各1 枚，自毋庸另行宣│
│    │元之旨，以此方式，偽造│告沒收）。            │
│    │「支付回數票單」之私文│                      │
│    │書1 件。              │                      │
├──┼───────────┼───────────┤
│8   │甲○○於93年10月7 日，│偽造之「低溫運輸轉運承│
│    │以電腦繕打「低溫運輸轉│包合約書」1 件，為被告│
│    │運承包合約書」，而以偽│甲○○所有供犯罪所用之│
│    │造之「統一速達股份有限│物，應依刑法第38條第1 │
│    │公司」、「捷順運輸股份│項第2 款規定沒收之（該│
│    │有限公司」、「捷盟行銷│合約書既經沒收，其上偽│
│    │股份有限公司」印章，在│造之「統一速達股份有限│
│    │該合約書上偽造其印文各│公司」、「捷順運輸股份│
│    │1 枚，表彰統一公司、捷│有限公司」、「捷盟行銷│
│    │順公司、捷盟公司與吳宏│股份有限公司」印文各1 │
│    │益簽訂合約，約定由吳宏│枚，自毋庸另行宣告沒收│
│    │益自93年11月1 日起至98│）。                  │
│    │年11月1 日止，承攬低溫│                      │
│    │食品、常溫貨品轉運業務│                      │
│    │，以此方式，偽造「低溫│                      │
│    │運輸轉運承包合約書」之│                      │
│    │私文書1 件。          │                      │
├──┼───────────┼───────────┤
│9   │甲○○於93年10月間某日│偽造之「10月份車輛保養│
│    │，以電腦繕打「10月份車│表」1 件，為被告甲○○│
│    │輛保養表」1 件，而以偽│所有供犯罪所用之物，應│
│    │造之「統一速達股份有限│依刑法第38條第1 項第2 │
│    │公司」、「捷順運輸股份│款規定沒收之（該表單既│
│    │有限公司」、「捷盟行銷│經沒收，其上偽造之「統│
│    │股份有限公司」印章，在│一速達股份有限公司」、│
│    │該表單上偽造其印文各1 │「捷順運輸股份有限公司│
│    │枚，表彰統一公司、捷順│」、「捷盟行銷股份有限│
│    │公司、捷盟公司確認10月│公司」印文各1 枚，自毋│
│    │份車輛保養費用共計新臺│庸另行宣告沒收）。    │
│    │幣38730 元之旨，以此方│                      │
│    │式，偽造「10月份車輛保│                      │
│    │養表」之私文書1 件。  │                      │
├──┼───────────┼───────────┤
│10  │甲○○於93年11月8 日，│偽造之「車輛油單表」1 │
│    │以電腦繕打「車輛油單表│件，為被告甲○○所有供│
│    │」1 件，而以偽造之「統│犯罪所用之物，應依刑法│
│    │一速達股份有限公司」、│第38條第1 項第2 款規定│
│    │「捷順運輸股份有限公司│沒收之（該表單既經沒收│
│    │」、「捷盟行銷股份有限│，其上偽造之「統一速達│
│    │公司」印章，在該表單上│股份有限公司」、「捷順│
│    │偽造其印文各1 枚，表彰│運輸股份有限公司」、「│
│    │統一公司、捷順公司、捷│捷盟行銷股份有限公司」│
│    │盟公司確認向甲○○所購│印文各1 枚，自毋庸另行│
│    │車輛用油情形，以此方式│宣告沒收）。          │
│    │，偽造「車輛油單表」之│                      │
│    │私文書1 件。          │                      │
├──┼───────────┼───────────┤
│11  │甲○○於93年下旬之不詳│偽造之「支付回數票單」│
│    │時間，以電腦繕打「支付│1 件，為被告甲○○所有│
│    │回數票單」，而以偽造之│供犯罪所用之物，應依刑│
│    │「統一速達股份有限公司│法第38條第1 項第2 款規│
│    │」、「捷順運輸股份有限│定沒收之（該表單既經沒│
│    │公司」、「捷盟行銷股份│收，其上偽造之「統一速│
│    │有限公司」印章，在該表│達股份有限公司」、「捷│
│    │單上偽造其印文各1 枚，│順運輸股份有限公司」、│
│    │表彰統一公司、捷順公司│「捷盟行銷股份有限公司│
│    │、捷盟公司確認支付回數│」印文各1 枚，自毋庸另│
│    │票金額共計新臺幣76200 │行宣告沒收）。        │
│    │元之旨，以此方式，偽造│                      │
│    │「支付回數票單」之私文│                      │
│    │書1 件。              │                      │
├──┼───────────┼───────────┤
│12  │甲○○於93年12月11日，│偽造之「低溫運輸轉運承│
│    │以電腦繕打「低溫運輸轉│包合約書」1 件，為被告│
│    │運承包合約書」，而以偽│甲○○所有供犯罪所用之│
│    │造之「統一速達股份有限│物，應依刑法第38條第1 │
│    │公司」、「捷盟行銷股份│項第2 款規定沒收之（該│
│    │有限公司」印章，在該合│合約書既經沒收，其上偽│
│    │約書上偽造「統一速達股│造之「統一速達股份有限│
│    │份有限公司」印文1 枚、│公司」印文1 枚、「捷盟│
│    │「捷盟行銷股份有限公司│行銷股份有限公司」印文│
│    │」印文數枚，並偽造「方│數枚、「方向陽」之署名│
│    │向陽」之署名2 枚，表彰│2 枚，自毋庸另行宣告沒│
│    │統一公司及捷盟公司（代│收）。                │
│    │理人方向陽）與甲○○簽│                      │
│    │訂合約，約定由甲○○自│                      │
│    │93年12月10日起至98年12│                      │
│    │月10日止，承攬其低溫食│                      │
│    │品、常溫貨品轉運業務之│                      │
│    │旨，以此方式，偽造「低│                      │
│    │溫運輸轉運承包合約書」│                      │
│    │之私文書1 件。        │                      │
├──┼───────────┼───────────┤
│13  │甲○○於95年4 月22日，│偽造之「統一流通次集團│
│    │以電腦繕打「統一流通次│（會計部）」函1 件，為│
│    │集團（會計部）函」，而│被告甲○○所有供犯罪所│
│    │以偽造之「統一流通次集│用之物，應依刑法第38條│
│    │團印」、「陳義平總經理│第1 項第2 款規定沒收之│
│    │印」印章，在該函文上偽│（該函文既經沒收，其上│
│    │造「統一流通次集團印」│偽造之「統一流通次集團│
│    │、「陳義平總經理印」之│印」印文2 枚、「陳義平│
│    │印文各2 枚，表彰統一流│總經理印」印文2 枚，自│
│    │通次集團（代理人陳義平│毋庸另行宣告沒收）。  │
│    │）確認應賠償甲○○新臺│                      │
│    │幣000000000 元，並將自│                      │
│    │95年4 月30日起分期給付│                      │
│    │賠償金之旨，以此方式，│                      │
│    │偽造「統一流通次集團（│                      │
│    │會計部）」函之私文書1 │                      │
│    │件。                  │                      │
├──┼───────────┼───────────┤
│14  │甲○○於95年6 月27日，│偽造之「運送合約書」1 │
│    │以電腦繕打「運送合約書│件，為被告甲○○所有供│
│    │」1 件，而以偽造之「惠│犯罪所用之物，應依刑法│
│    │康百貨股份有限公司」、│第38條第1 項第2 款規定│
│    │「李兆麟」印章，在該合│沒收之（該合約書既經沒│
│    │約書上偽造「惠康百貨股│收，其上偽造之「惠康百│
│    │份有限公司」之印文3 枚│貨股份有限公司」印文3 │
│    │、「李兆麟」之印文1 枚│枚、「李兆麟」印文1 枚│
│    │，並偽造「李兆麟」之署│、「李兆麟」之署名1 枚│
│    │名1 枚、指印3 枚，表彰│、指印3 枚，自毋庸另行│
│    │惠康公司與甲○○簽訂合│宣告沒收）。          │
│    │約，約定由甲○○自95年│                      │
│    │7 月10日起至100 年7 月│                      │
│    │10日止提供商品配送服務│                      │
│    │之旨，以此方式，偽造  │                      │
│    │「運送合約書」之私文書│                      │
│    │1 件。                │                      │
└──┴───────────┴───────────┘
